臺灣高等法院刑事判決
109年度上易字第2465號
上  訴  人  
即  被  告  黃偉祥


上列上訴人因違反保護令案件，不服臺灣新北地方法院109年度
審易字第1463號，中華民國109年10月8日第一審判決（起訴案號
：臺灣新北地方檢察署109年度偵字第12802號），提起上訴，本
院判決如下：
    主  文
上訴駁回。               
    事實及理由
一、經本院審理結果，認第一審以上訴人即被告甲○○犯家庭暴力
    防治法第61條第1款之違反保護令罪，判處拘役10日，並諭
    知易科罰金折算之標準為新臺幣1,000元折算1日，認事用法
    及量刑均無不當，應予維持，並引用第一審判決書記載之事
    實、證據及理由（如附件）。
二、被告於本院審判期日並未到庭，惟其上訴意旨略以：因媽媽
    臥病在床，生活不能自理，我在市場做生意，因疫情關係生
    意很差，經濟狀況非常不好，連房租、攤位租金、孩子學費
    都繳不出來，加上老婆已經懷第三胎；我是家裡經濟來源，
    希望能給我一次機會從輕量刑，我已經知錯，再也不會這樣
    等語，並提出母親黃林麗鳳之診斷證明書、老婆即告訴人甲
    ○○之婦產科門診產前衛教單為憑（見本院卷第17、19頁）。
三、本院查：
　㈠原判決依憑被告之自白、證人即告訴人甲○○之證述、原審法
    院107年度家護字第1842號民事通常保護令、保護令執行紀
    錄表等證據，認定被告違反保護令犯行，已詳敘所憑之證據
    與認定之理由，並無任何憑空推論之情事，亦與經驗法則、
    論理法則無違。
  ㈡按刑事審判旨在實現刑罰權之分配的正義，故法院對有罪被
    告之科刑，應符合罪刑相當之原則，使輕重得宜，罰當其罪
    ，以契合社會之法律感情，此所以刑法第57條明定科刑時應
    審酌一切情狀，尤應注意該條所列10款事項以為科刑輕重之
    標準，俾使法院就個案之量刑，能斟酌至當。而量刑輕重係
    屬事實審法院得依職權自由裁量之事項，苟已斟酌刑法第57
    條各款所列情狀而未逾越法定刑度，不得遽指為違法，最高
    法院72年度台上字第6696號判決先例可資參照。本案原審量
    刑時，業已審酌被告無視法院依法核發之民事通常保護令，
    猶對告訴人施以違反保護令誡命之行為，所為應予非難，兼
    衡其素行、犯罪之動機、目的、手段、生活狀況、犯後坦承
    犯行之態度及告訴人願原諒被告等刑法第57條各款所列情狀
    ，並參酌被告前案犯罪紀錄及執行情形，認被告構成累犯且
    於依法加重其刑後，並無悖於司法院釋字第775號解釋意旨
    ，而於依刑法第47條第1項累犯規定加重其刑後為刑之量定
    ，業已兼及被告上訴所指之生活狀況，所為量刑並未逾越法
    定刑度，亦無濫用自由裁量之權限，並無量刑瑕疵或違背法
    令之情形。原審量刑所雖未及審酌被告上訴所提出之前開診
    斷證明書、告訴人業已懷孕之產前衛教單等，然觀諸被告前
    案紀錄，被告於本案前已多次因違反家庭暴力防治法案件經
    臺灣新北地方法院108年度審簡字第239號判決判處拘役40日
    確定、109年度簡字第5449號判決判處拘役50日，又於本案
    經檢察官提起公訴、原審審理中，再犯違反保護令罪而經臺
    灣新北地方檢察署檢察官聲請簡易判決處刑，有本院被告前
    案紀錄表、臺灣新北地方檢察署109年度偵字第27906號聲請
    簡易判決處刑書可參（見本院卷第24至26、31至32頁），顯
    見被告屢犯相同罪名之罪，並未因案件之起訴、審理及執行
    而知所悔改，動輒以此等暴力方式解決夫妻間相處之問題，
    顯非足取，本院認原審僅判處拘役10日，實屬從輕量處，縱
    加以審酌被告前揭所指各情及提出之證據資料，亦無從影響
    原審之量刑，原審所為量刑，應予維持，以資懲儆。
　㈢綜上所述，被告執前詞上訴指摘原判決量刑過重，請求從輕
    量刑，為無理由，應予駁回。
四、被告經合法傳喚，無正當理由未於本院審理期日到庭，有個
    人基本資料查詢結果、本院出入監簡列表及送達證書等在卷
    足憑，爰不待其陳述逕行判決。
據上論斷，應依刑事訴訟法第368條、第371條、第373條，判決
如主文。　　
本案經臺灣新北地方檢察署檢察官王江濱提起公訴，臺灣高等檢
察署檢察官丁俊成到庭執行職務。
中　　華　　民　　國　　110 　年　　2 　　月　　9 　　日
                  刑事第十四庭  審判長法　官  黃斯偉
                                      法　官  程克琳
                                      法　官  黎惠萍
以上正本證明與原本無異。
如不服本判決，應於收受送達後20日內向本院提出上訴書狀，其
未敘述上訴之理由者並得於提起上訴後20日內向本院補提理由書
（均須按他造當事人之人數附繕本）「切勿逕送上級法院」。
                                      書記官  莊宜諳
中　　華　　民　　國　　110 　年　　2 　　月　　9 　　日
附錄：本案論罪科刑法條全文
家庭暴力防治法第61條
違反法院依第14條第1項、第16條第3項所為之下列裁定者，為本
法所稱違反保護令罪，處3年以下有期徒刑、拘役或科或併科新
臺幣10萬元以下罰金：
一、禁止實施家庭暴力。
二、禁止騷擾、接觸、跟蹤、通話、通信或其他非必要之聯絡行
    為。
三、遷出住居所。
四、遠離住居所、工作場所、學校或其他特定場所。
五、完成加害人處遇計畫。
附件：
臺灣新北地方法院刑事判決
                                   109年度審易字第1463號
公　訴　人　臺灣新北地方檢察署檢察官
被　　　告　甲○○　
                    

年度偵字第12802 號），被告於準備程序中就被訴事實為有罪之
陳述，本院裁定進行簡式審判程序，茲判決如下：
    主  文
甲○○犯違反保護令罪，累犯，處拘役拾日，如易科罰金，以新
臺幣壹仟元折算壹日。
    事  實
一、甲○○前因公共危險案件，經本院以103 年度交簡字第7541號
    判處有期徒刑5 月確定，於民國104 年4 月22日易科罰金執
    行完畢。詎猶不知悔改，甲○○與甲○○為夫妻，2 人具有家庭
    暴力防治法第3 條第1 款所定之家庭成員關係。甲○○前因對
    甲○○實施家庭暴力之行為，經本院於107 年12月21日核發10
    7 年度家護字第1842號民事通常保護令，令其不得對甲○○實
    施任何身體或精神上不法侵害之行為，且不得對甲○○為騷擾
    之行為，保護令有效期間為2 年。甲○○於109 年4 月10日13
    時許，在新北市○○區○○路0 號3 樓住處廚房內因細故與甲○○
    發生爭執，詎甲○○明知前開保護令，竟基於違反保護令之犯
    意，先持布鞋朝甲○○丟擲後，再向甲○○稱「你信不信我等一
    下就找你妹出來」、「你信不信我現在就去找你爸媽」等語
    ，以此方式對甲○○實施精神上之不法侵害之行為，而違反上
    開民事通常保護令。
二、案經甲○○訴由新北市政府警察局中和分局報告臺灣新北地方
    檢察署檢察官偵查起訴。
    理  由
一、按除被告所犯為死刑、無期徒刑、最輕本刑為3 年以上有期
    徒刑之罪或高等法院管轄第一審案件者外，於第一次審判期
    日前之準備程序進行中，被告先就被訴事實為有罪之陳述時
    ，審判長得告知被告簡式審判程序之旨，並聽取當事人、代
    理人、辯護人及輔佐人之意見後，裁定進行簡式審判程序，
    刑事訴訟法第273 條之1 第1 項定有明文。本件被告所犯係
    死刑、無期徒刑、最輕本刑為3 年以上有期徒刑以外之罪，
    其於準備程序中就被訴事實為有罪之陳述，經本院告知簡式
    審判程序之旨，並聽取公訴人及被告之意見後，認宜進行簡
    式審判程序，爰依上開規定裁定行簡式審判程序。
二、上揭事實，業據被告於偵查、本院準備程序及審理時均坦承
    不諱，核與證人即告訴人甲○○於警詢時之證述情節相符，並
    有本院107 年度家護字第1842號民事通常保護令、保護令執
    行紀錄表附卷可稽，被告犯行堪予認定。
三、按家庭暴力防治法所稱之「家庭暴力」者，係指家庭成員間
    實施身體、精神或經濟上之騷擾、控制、脅迫或其他不法侵
    害之行為；所稱之「騷擾」者，係指任何打擾、警告、嘲弄
    或辱罵他人之言語、動作或製造使人心生畏怖情境之行為，
    家庭暴力防治法第2 條第1 款、第4 款分別定有明文。次按
    家庭暴力防治法第61條第1 款、第2 款係依被告之行為對被
    害人造成影響之輕重而為不同規範，若被告所為已使被害人
    生理或心理上感到痛苦畏懼，即可謂係對被害人實施身體或
    精神上不法侵害之家庭暴力行為，反之若尚未達此程度，僅
    使被害人產生生理、心理上之不快不安，則僅為騷擾定義之
    規範範疇。若被告所為，顯已超出使被害人生理、心理感到
    不安不快之程度，而造成被害人生理、心理上的痛苦，係違
    反家庭暴力防治法第61條第1 款規定，自無庸再論以同條第
    2 款規定（臺灣高等法院暨所屬法院99年法律座談會刑事類
    提案第9 號參照）。經查，被告與告訴人為夫妻，二人具有
    家庭暴力防治法第3 條第1 款所定之家庭成員關係，又被告
    先持布鞋朝告訴人丟擲後，再以上開言語威脅告訴人，已使
    告訴人心理上感到痛苦，已非單純騷擾之範疇，應屬對告訴
    人為精神上之不法侵害行為無訛。是核被告所為，係犯家庭
    暴力防治法第61條第1 款之違反保護令罪（起訴意旨認被告
    亦涉犯家庭暴力防治法第61條第2 款，尚有誤會，應予更正
    ）。又被告前有如事實欄所載有期徒刑執畢紀錄，有臺灣高
    等法院被告前案紀錄表1 份在卷可稽，其受有期徒刑之執行
    完畢後，5 年內故意再犯本件有期徒刑以上之罪，為累犯，
    另本院審酌被告前已有違反保護令之犯罪前科紀錄，猶再犯
    本案，顯然忽視法律禁令，有其特別惡性及對刑罰反應力薄
    弱，爰加重其刑。爰審酌被告無視法院依法核發之民事通常
    保護令，猶對被害人施以違反保護令誡命之行為，所為應予
    非難，兼衡其素行、犯罪之動機、目的、手段、生活狀況、
    犯後坦承犯行之態度及告訴人願原諒被告等一切情狀，量處
    如主文所示之刑，並諭知易科罰金之折算標準，以資懲儆。
據上論斷，應依刑事訴訟法第273 條之1 第1 項、第299 條第1
項前段，家庭暴力防治法第61條第1 款，刑法第11條前段、第47
條第1 項、第41條第1 項前段，判決如主文。
本案經檢察官王江濱提起公訴，檢察官劉新耀到庭執行職務。
中　　華　　民　　國　 109　　年　　10　　月　　8 　　日
                  刑事第二十四庭  法  官  徐子涵
上列正本證明與原本無異。
如不服本判決，應於判決送達後20日內敘明上訴理由，向本院提
出上訴狀 (應附繕本) ，上訴於臺灣高等法院。其未敘述上訴理
由者，應於上訴期間屆滿後20日內向本院補提理由書「切勿逕送
上級法院」。
                                  書記官　游士霈
中　　華　　民　　國　 109　　年　　10　　月　　8 　　日
附錄本案論罪科刑法條全文：
家庭暴力防治法第61條
違反法院依第 14 條第 1 項、第 16 條第 3 項所為之下列裁定
者，為本法所稱違反保護令罪，處 3 年以下有期徒刑、拘役或
科或併科新臺幣 10 萬元以下罰金：
一、禁止實施家庭暴力。
二、禁止騷擾、接觸、跟蹤、通話、通信或其他非必要之聯絡行
    為。
三、遷出住居所。
四、遠離住居所、工作場所、學校或其他特定場所。
五、完成加害人處遇計畫。